臺灣臺南地方法院刑事判決　
111年度訴字第436號
公  訴  人  臺灣臺南地方檢察署檢察官
被      告  甲○○


上列被告因家暴傷害等案件，經檢察官提起公訴（110年度偵字
第14810號、111年度偵字第3564號），本院判決如下：
    主  文
甲○○犯傷害罪，處拘役伍拾日，如易科罰金，新臺幣壹仟元折算
壹日；又犯恐嚇罪，處拘役參拾日，如易科罰金，新臺幣壹仟元
折算壹日；應執行拘役柒拾日，如易科罰金，新臺幣壹仟元折算
壹日。
    事  實
一、甲○○為黃ＯＯ之夫，兩人間具有家庭暴力防治法第3條第1款所
    定之家庭成員關係。㈠於民國110年4月26日16時許，在臺南
    市○市區○○00號住處，因甲○○認黃ＯＯ所使用之手機係其申辦
    ，遲未繳交電話通訊費，欲取回該手機，雙方發生爭執，甲
    ○○主觀上已預見其若用力拉扯黃ＯＯ之手部，可能造成手部受
    傷，竟基於縱令傷害他人身體亦不違背其本意之不確定傷害
    故意，徒手拉扯黃ＯＯ之右手，造成黃ＯＯ受有右手手背挫傷之
    傷害。㈡另基於恐嚇之犯意，於同日18時15分許，囑其母越
    南籍看護武氏璿（無證據證明與甲○○有犯意聯絡），以武氏
    璿所持用門號0000000000號手機，透過Line通訊軟體，傳送
    內容為甲○○出言恫稱：「我沒有弄死你，我就不是康仔（臺
    語），在臺灣我不弄死你，我就不是康仔（臺語）」等語之
    錄音檔案至黃ＯＯ所持用門號0000000000號手機，以此加害生
    命、身體之事恐嚇黃ＯＯ，致其心生畏懼。
二、案經黃ＯＯ訴由臺南市政府警察局善化分局移送臺灣臺南地方
    檢察署檢察官偵查起訴。
    理  由
一、關於證據能力之認定：
㈠、本件所引用具傳聞證據性質之供述證據，因檢察官及被告甲○
    ○於本案言詞辯論終結前，均未爭執證據能力，本院審酌前
    開證據之作成或取得之狀況，並無非法或不當取證之情事，
    且亦無顯不可信之情況，依刑事訴訟法第159條之5規定，均
    具有證據能力。
㈡、其餘非供述證據性質之證據資料，則均無違反法定程序取得
    之情形，依刑事訴訟法第158條之4規定之反面解釋，亦應有
    證據能力，合先敘明。
二、業據被告坦承因為要搶回手機，有拉扯黃ＯＯ之手部，也有透
    過武氏璿傳送「我沒有弄死你，我就不是康仔（臺語），在
    臺灣我不弄死你，我就不是康仔（臺語）」等語，然辯稱：
    手機係我申辦的，黃ＯＯ都沒繳電話費，我當然要搶手機；另
    稱我確實有講這段話，我的意思是要讓她回越南不能再來臺
    灣，那些話我常講等語。
三、經查：　　
㈠、上開客觀事實，除為被告所不否認外，核與告訴人黃ＯＯ、證
    人康凱迪分別於警詢、偵查中證述之內容大致相符（警店9-
    13、31-39頁、偵一卷第22-23、80-84頁、偵二卷第24-26頁
    ），並有案發現場錄影檔案及錄影畫面翻拍照片、奇美醫療
    財團法人奇美醫院受理家庭暴力事件驗傷診斷證明書、該院
    110年10月8日(110)奇醫字第4503號函所附告訴人110年4月2
    6日就醫病歷及驗傷照片、錄音檔及譯文、手機畫面翻拍照
    片附卷(警卷第19-20頁、偵一卷第29、43-69、99-103頁、
    偵二卷第31頁)，此部分之事實，應可認定。
㈡、告訴人手部於遭被告之拉扯後，旋即前往醫院診斷、驗傷、
    拍攝驗傷照片，已如前述，可認被告拉扯告訴人手部之行為
    ，已造成告訴人受傷；另按刑法上之故意，可分為直接故意
    與不確定故意（間接故意），所謂不確定故意，係指行為人
    對於構成犯罪之事實，預見其發生而其發生並不違背其本意
    者，刑法第13條第2項定有明文。而成年男子以手用力拉扯
    他人手部，極可能造成他人受傷，此為一般人生活經驗所能
    預見，被告為一具備基本智識之成年人，對此亦應無不能預
    見之理，竟仍執意而為前開行為，顯見被告對於傷害結果是
    否發生，並非其所問，倘確實造成傷害結果，即不違反被告
    之本意，而卷內雖無證據可認被告係基於傷害告訴人之直接
    故意而為，但其仍有傷害之不確定故意甚明，被告執詞其係
    為拿取手機，然此僅為犯罪之動機，並無法免除其具傷害之
    主觀故意。
㈢、按刑法第305條之罪，僅以受惡害之通知者心生畏懼而有不安
    全之感覺為已足，不以發生客觀上之危害為要件；亦即該條
    所謂之加害，不須果有加害之事，亦不必真有加害之意。再
    恐嚇罪之通知危害方法，並無限制，除以積極明示之言語舉
    動外，凡以其他足使被害人理解其意義之方法或暗示其如不
    從，將加危害而使被害人心生畏怖者，均應包括在內。而被
    告對告訴人所傳達之言語，在社會通念上亦係不友善並具有
    濃厚警告意味之語句，含有將加害於告訴人之生命、身體之
    意思，屬告知將來可能對告訴人不利之表示。又衡之常情，
    一般人面對前述威嚇時，通常均會產生行為人可能進一步採
    取實害行為等害怕、畏怖之心理壓力，擔憂自己之人身安全
    遭受危害而恐懼不安；況告訴人係外籍配偶，此有告訴人警
    詢筆錄受詢問人欄資料足參，其在台孤身無援，被告竟恫以
    上開言語，確足使聽者感受心理上之壓力、不安，參以被告
    亦坦承講那些話是要讓告訴人返回越南，是其意欲讓告訴人
    害怕離開臺灣，自不得諉為不知具有恐嚇之故意。又被告此
    等話語已足使告訴人生畏怖心，不因被告是否真有實際實施
    惡害之舉而有異，更不須有實際加害之行為，則被告辯稱自
    己實際上沒有做，並無從解免其恐嚇罪責。
㈣、被告所辯並不足採，本件事證明確，被告犯行可以認定。
四、論罪科刑：
㈠、按家庭暴力，指家庭成員間實施身體、精神或經濟上之騷擾
    、控制、脅迫或其他不法侵害之行為；家庭暴力罪，指家庭
    成員間故意實施家庭暴力行為而成立其他法律所規定之犯罪
    ，家庭暴力防治法第2條第1款、第2款定有明文。被告與告
    訴人為夫妻關係，2人間為家庭暴力防治法第3條第1款之家
    庭成員關係（離婚關係訴訟中），且被告對告訴人故意實施
    身體、精神上不法侵害之傷害、恐嚇之行為，故被告所為該
    當家庭暴力防治法所稱之家庭暴力罪，惟因家庭暴力防治法
    對於家庭暴力罪並無科處刑罰之規定，僅依刑法予以論罪科
    刑。是核被告所為，係犯刑法第277條第1項之傷害罪、第30
    5條之恐嚇罪。被告所犯上開2罪間，犯意各別，罪名互異，
    應分論併罰。
㈡、審酌被告為智識成熟之成年人，做人處事本應深思熟慮，竟
    未能理性溝通以解決紛爭，其行為已對告訴人之身體、精神
    產生危害。兼衡前有數次家暴傷害行為（對子），另因公共
    危險案件，經本院以108年度交簡字第378號判決判處有期徒
    刑4月確定，於108年6月10日易科罰金執行完畢，有臺灣高
    等法院被告前案紀錄表可參，素行難謂良善，及犯罪之動機
    、目的、手段，暨其國中肄業之教育程度，無業之家庭經濟
    狀況，否認犯行、迄今未為任何彌補其過錯之措施之犯後態
    度等一切情狀，分別量處如主文所示之刑，並均諭知易科罰
    金之折算標準。再審酌被告所犯上開各罪侵害之法益類型，
    並考量刑罰邊際效應隨刑期而遞減、行為人所生痛苦程度隨
    刑期而遞增之情形及行為人復歸社會之可能性等情，對被告
    所犯各罪為整體之非難評價後，就被告所處之罪部分，定其
    應執行之刑及諭知易科罰金之折算標準。
據上論斷，應依刑事訴訟法第299條第1項前段，家庭暴力防治法
第2條第2款，刑法第11條前段、刑法第277條第1項、第305條、
第51條第6款、第41條第1項前段，刑法施行法第1條之1，判決如
主文。
本案經檢察官廖舒屏提起公訴、黃榮加到庭執行職務。
中　　華　　民　　國　　111 　年　　6 　　月　　14　　日
                  刑事第五庭    審判長法　官　鍾邦久
　　　　　　　　　                    法  官  林欣玲
　　　　　　　　　                    法  官  蔡奇秀
以上正本證明與原本無異。
如不服本判決應於收受本判決後20日內向本院提出上訴書狀，並
應敘述具體理由。其未敘述上訴理由者，應於上訴期間屆滿後20
日內向本院補提理由書狀（均須按他造當事人之人數附繕本）「
切勿逕送上級法院」。 
　　　　　　　　　　　　　　　　　    書記官　黃郁淇
中　　華　　民　　國　　111 　年　　6 　　月　　14　　日
所犯法條：
中華民國刑法第277條第1項
傷害人之身體或健康者，處 5 年以下有期徒刑、拘役或 50 萬
元以下罰金。
中華民國刑法第305條
以加害生命、身體、自由、名譽、財產之事恐嚇他人，致生危害
於安全者，處 2 年以下有期徒刑、拘役或 9 千元以下罰金。
家庭暴力防治法第2條第2款
家庭暴力罪：
指家庭成員間故意實施家庭暴力行為而成立其他法律所規定之犯
罪。